【裁判字號】    95,訴,3285
【裁判日期】    951213
【裁判案由】    毒品危害防制條例
【裁判全文】
臺灣板橋地方法院刑事判決              95年度訴字第3285號
公  訴  人  臺灣板橋地方法院檢察署檢察官
被      告  甲○○
                    （現另案在臺灣士林看守所羈押中）
上列被告因違反毒品危害防制條例案件，經檢察官提起公訴（95
年度毒偵字第6527號），被告於準備程序中就被訴事實為有罪之
陳述，經本院合議庭裁定由受命法官獨任進行簡式審判程序，本
院判決如下：
    主  文
甲○○施用第一級毒品，累犯，處有期徒刑拾月。
    事  實
一、甲○○前因施用毒品違反毒品危害防制條例案件，經臺灣臺
    中地方法院以89年度毒聲字第4442號裁定送勒戒處所觀察、
    勒戒，於民國89年8 月29日執行完畢，認無繼續施用毒品之
    傾向，由臺灣臺中地方法院檢察署檢察官以89年度毒偵字第
    4709號為不起訴處分確定。又因施用毒品違反毒品危害防制
    條例案件，經本院以92年度訴字第1402號判決判處有期徒刑
    8 月確定，於94年2 月8 日執行完畢。詎不知悛悔，猶基於
    施用第一級毒品海洛因（以下簡稱海洛因）之犯意，於95年
    6 月15日下午6 時許前某時，在臺北縣三重市○○街130 之
    3 號4 樓住處，以將海洛因置入針筒內注射之方式，施用海
    洛因1 次。嗣於同日下午6 時許，為警在臺北市○○區○○
    街442 號查獲。
二、案經臺北市政府警察局大安分局移送臺灣板橋地方法院檢察
    署檢察官偵查起訴。
    理  由
一、上揭事實，業據被告甲○○於本院審理時坦承不諱，且被告
    為警查獲後所排放之尿液經採樣送驗，以酵素免疫分析法檢
    驗，及氣相層析質譜儀法確認檢驗結果，於鴉片類確呈陽性
    反應，有臺灣檢驗科技股份有限公司於95年6 月19日出具之
    濫用藥物尿液檢驗報告1 件附卷可資佐證，足認被告前揭不
    利於己之自白與事實相符。綜上，本案事證明確，被告犯行
    堪予認定。
二、按94年2 月2 日修正公布，95年7 月1 日施行之刑法第2 條
    第1 項：「行為後法律有變更者，適用行為時之法律。但行
    為後之法律有利於行為人者，適用最有利於行為人之法律。
    」之規定，係規範行為後法律變更所生新舊法律比較適用之
    準據法，於新法施行後，應適用新法第2 條第1 項之規定，
    為「從舊從輕」之比較（最高法院95年第8 次刑事庭會議決
    議意旨參照）。被告行為後，刑法第47條關於累犯之規定，
    業於94年2 月2 日修正公布，並自95年7 月1 日起施行。修
    正前刑法第47條規定：「受有期徒刑之執行完畢，或受無期
    徒刑或有期徒刑一部之執行而赦免後，5 年以內再犯有期徒
    刑以上之罪者，為累犯，加重本刑至二分之一。」，修正後
    刑法第47條規定：「受徒刑之執行完畢，或一部之執行而赦
    免後，5 年以內故意再犯有期徒刑以上之罪者，為累犯，加
    重本刑至二分之一。第98條第2 項關於因強制工作而免其刑
    之執行者，於受強制工作處分之執行完畢或一部之執行而免
    除後，5 年以內故意再犯有期徒刑以上之罪者，以累犯論。
    」。本案被告係故意施用海洛因而犯罪，是修正前刑法第47
    條規定對之並無不利，應依刑法第2 條第1 項前段規定，適
    用修正前之刑法規定。
三、又92年7 月9 日修正後毒品危害防制條例就施用毒品者限於
    「初犯」及「5 年後再犯」，有其追訴條件之限制，即須於
    初犯經觀察、勒戒或強制戒治釋放後，5 年內均無施用毒品
    之行為，始能認其前所實施之觀察、勒戒或強制戒治已足遮
    斷毒癮，而得於5 年後再犯時，適用初犯之規定，重啟觀察
    、勒戒之程序，倘5 年內已因施用毒品經依法追訴處罰，縱
    其第3 次（或第3 次以上）施用毒品之時間係在初犯釋放5
    年以後，仍與「5 年後再犯」有間，而無更予觀察、勒戒或
    強制戒治之必要，應由檢察官逕行起訴（毒品危害防制條例
    92年7 月9 日修正理由及最高法院95年度台上字第1071號、
    95年度台非字第59號判決意旨參照）。經查：被告前因施用
    毒品案件，經臺灣臺中地方法院以89年度毒聲字第4442號裁
    定送勒戒處所觀察、勒戒，於89年8 月29日執行完畢，認無
    繼續施用毒品之傾向。又施用毒品違反毒品危害防制條例，
    經本院以91年度毒聲字第4017號裁定送勒戒處所觀察、勒戒
    ，認有繼續施用毒品之傾向，經本院以91年度毒聲字第4291
    號裁定令入戒治處所施以強制戒治，而於92年7 月4日 依本
    院92年度毒聲字第1751號裁定停止戒治，所餘戒治期間付保
    護管束，復經本院以92年度毒聲字第3711號裁定撤銷停止戒
    治，令入戒治處所施以強制戒治，惟因毒品危害防制條例於
    93年1 月9 日修正生效，無庸繼續執行。而被告該次施用毒
    品犯行，另經本院以92年度訴字第1402號判決判處有期徒刑
    8 月確定，有臺灣高等法院被告前案紀錄表可稽。被告於95
    年6 月15日施用毒品犯行，距其89年8 月29日觀察勒戒期滿
    日雖逾5 年，惟被告於該次觀察勒戒執行完畢釋放後5 年內
    之91年間，既因施用毒品違反毒品危害防制條例案件由本院
    判刑確定，揆諸前揭最高法院判決意旨及說明，本件非屬毒
    品危害防制條例第20條第3 項所稱「5 年後再犯」之情形，
    應無再執行觀察、勒戒或強制戒治之必要。是核被告所為，
    係犯毒品危害防制條例第10條第1 項之施用第一級毒品罪。
    被告施用海洛因前後持有第一級毒品之低度行為，為其施用
    之高度行為所吸收，不另論罪。又被告有如本判決事實欄所
    述論罪科刑之執行紀錄，有前開臺灣高等法院被告前案紀錄
    表可按，其於有期徒刑執行完畢後5 年內再犯上開有期徒刑
    以上之罪，為累犯，應依修正前刑法第47條規定，加重其刑
    。爰審酌被告有因違反肅清煙毒條例、毒品危害防制條例案
    件接受刑之科處及執行之紀錄，又因施用毒品經觀察、勒戒
    後，獲不起訴處分之寬典，猶施用海洛因再犯本罪，顯見其
    自制力薄弱，且未衷心悛悔，漠視法令之禁制濫用藥品，應
    予非難，兼衡其施用海洛因所生危害實以自戕健康為主，及
    其犯後供認無隱，非無悔意，態度良好等一切情狀，量處如
    主文所示之刑，資為懲儆。
據上論斷，應依刑事訴訟法第273 條之1 第1 項、第299 條第1
項前段，毒品危害防制條例第10條第1 項，刑法第2 條第1 項前
段、第11條前段、修正前刑法第47條，判決如主文。
本案經檢察官朱學瑛到庭執行職務。
中    華    民    國    95    年    12    月    13    日
                        刑事第三庭  法  官  廖  怡  貞
以上正本證明與原本無異。
如不服本判決，應於判決送達後10日內，向本院提出上訴狀，上
訴於臺灣高等法院。
                                    書記官  林  惠  齡
中    華    民    國    95    年    12    月    13    日
附錄本案論罪科刑法條全文：
毒品危害防制條例第10條：
施用第一級毒品者，處6 月以上5 年以下有期徒刑。
施用第二級毒品者，處3 年以下有期徒刑。


司法院資訊處製作；財團法人民間司法改革基金會備份。
